【裁判字號】    97,財管,54
【裁判日期】    971222
【裁判案由】    選任遺產管理人
【裁判全文】
臺灣基隆地方法院民事裁定              97年度財管字第54號
聲  請  人  財政部台灣省北區國稅局
法定代理人  甲○○
上列聲請人聲請指定被繼承人乙○○之遺產管理人事件，本院裁
定如下：
    主  文
選任財政部國有財產局為被繼承人乙○○之遺產管理人。
准對被繼承人乙○○之繼承人為承認繼承之公示催告。
被繼承人乙○○之繼承人，應自前項公示催告最後登載新聞紙之
日起，柒個月內承認繼承，上述期限屆滿，無繼承人承認繼承時
，被繼承人乙○○之遺產，於清償債權並交付遺贈物後，如有剩
餘即歸屬國庫。
聲請程序費用由被繼承人乙○○之遺產負擔。
    理  由
一、按先順序繼承人均拋棄其繼承權時，由次順序之繼承人繼承
    。其次順序繼承人有無不明或第四順序之繼承人均拋棄其繼
    承權者，準用關於無人承認繼承之規定。又繼承開始時，繼
    承人之有無不明者，由親屬會議於一個月內選定遺產管理人
    ，並將繼承開始及選定遺產管理人之事由，向法院報明。無
    親屬會議或親屬會議未於前條所定期限內選定遺產管理人者
    ，利害關係人或檢察官，得聲請法院選任遺產管理人，並由
    法院依前項規定為公示催告，民法第1176條第6 項、第1177
    條、第1178條第2 項分別定有明文。觀諸前開規定，於法定
    繼承人均拋棄繼承時，即準用無人承認繼承之規定，故法定
    繼承人均拋棄繼承時，民法第1177條與第1178條規定在準用
    之列。
二、本件聲請意旨略以：被繼承人乙○○於民國93年11月27日死
    亡，其繼承人均已拋棄繼承，惟被繼承人乙○○名下尚有財
    產，遺產總額大於債務總額，為免因無人繼承遺產及無遺產
    納稅義務人，致影響遺產之管理及遺產稅之徵收，爰聲請選
    定財政部國有財產局為被繼承人之遺產管理人等語。
三、查本件聲請人主張上揭事實，業據提出本院准予備查函、繼
    承系統表、除戶戶籍謄本、個人除戶資料查詢清單、遺產稅
    課稅資料參考清單、被告財產所得資料清單、土地登記謄本
    等影本為證，核無不合，應予准許。
四、又被繼承人乙○○有無繼承人不明，若於主文第三項所定期
    限屆滿，無繼承人承認繼承時，其遺產於清償債權並交付遺
    贈物後，如有賸餘，應歸屬國庫。本院審酌上開情事，並參
    酌遺產管理人之職務，依民法第1179條規定，程序相當複雜
    ，且任務頗為繁重，為保障債權人利益及期程序之公正、公
    信起見，認應由財政部國有財產局為被繼承人乙○○之遺產
    管理人，爰裁定如主文第一項所示，並依法為承認繼承之公
    示催告。
五、依非訟事件法第157條，裁定如主文。
中    華    民    國    97    年    12    月    22    日
                  民事庭法  官  林玉珮
以上正本係照原本作成。
如對本裁定抗告須於裁定送達後10日內向本院提出抗告狀，並繳
納抗告費新臺幣1000元。
中    華    民    國    97    年    12    月    22    日
                        書記官  洪福基


司法院資訊處製作；財團法人民間司法改革基金會備份。
